臺灣板橋地方法院刑事判決　　　　　　　96年度易字第2702號
公　訴　人　臺灣板橋地方法院檢察署檢察官
被　　　告　盈聚貿易股份有限公司
　　　　　　　　　　營利事業統.
兼代 表 人　乙○○
被　　　告　藍天國際有限公司
　　　　　　　　　　營利事業統.
兼代 表 人　甲○○
上列被告等因違反化粧品衛生管理條例案件，經檢察官提起公訴
（九十六年度偵字第一六五三號），本院依簡式審判程序判決如
下：
    主  文
盈聚貿易股份有限公司違反製造化粧品含有醫療藥品者，應提出
載有原料名稱、成分、色素名稱及其製造要旨之申請書，連同標
籤、仿單、樣品、包裝、容器、化驗報告書，並繳納證書費、查
驗費，申請中央衛生主管機關查驗；經核准並發給許可證後，始
得製造之規定，科罰金新臺幣捌萬元，減為罰金新臺幣肆萬元。
乙○○共同違反製造化粧品含有醫療藥品者，應提出載有原料名
稱、成分、色素名稱及其製造要旨之申請書，連同標籤、仿單、
樣品、包裝、容器、化驗報告書，並繳納證書費、查驗費，申請
中央衛生主管機關查驗；經核准並發給許可證後，始得製造之規
定，科罰金新臺幣拾萬元，如易服勞役，以新臺幣壹仟元折算壹
日，減為罰金新臺幣伍萬元，如易服勞役，以新臺幣壹仟元折算
壹日。
藍天國際有限公司違反製造化粧品含有醫療藥品者，應提出載有
原料名稱、成分、色素名稱及其製造要旨之申請書，連同標籤、
仿單、樣品、包裝、容器、化驗報告書，並繳納證書費、查驗費
，申請中央衛生主管機關查驗；經核准並發給許可證後，始得製
造之規定，科罰金新臺幣捌萬元，減為罰金新臺幣肆萬元。
甲○○共同違反製造化粧品含有醫療藥品者，應提出載有原料名
稱、成分、色素名稱及其製造要旨之申請書，連同標籤、仿單、
樣品、包裝、容器、化驗報告書，並繳納證書費、查驗費，申請
中央衛生主管機關查驗；經核准並發給許可證後，始得製造之規
定，科罰金新臺幣拾萬元，如易服勞役，以新臺幣壹仟元折算壹
日，減為罰金新臺幣伍萬元，如易服勞役，以新臺幣壹仟元折算
壹日。
    事  實
一、乙○○係址設臺北縣永和市○○路二號二五樓之一「盈聚貿
    易股份有限公司」（下稱盈聚公司）之負責人，甲○○則係
    址設臺北縣中和市○○街二一０巷三五號一樓「藍天國際有
    限公司」（下稱藍天公司）之負責人，渠等均明知製造化粧
    品含有醫療藥品者，應提出載有原料名稱、成分、色素名稱
    及其用途之申請書，連同標籤、仿單、樣品、包裝、容器、
    化驗報告書，並繳納證書費及查驗費，申請中央衛生主管機
    關查驗，經核准並發給許可證後，始得製造。詎其二人基於
    共同犯意之聯絡，在未依上開程序取得中央衛生主管機關核
    准並發給許可證時，即於民國九十四年三、四月間由藍天公
    司提供盈聚公司印製之外包裝盒及瓶身，向不知情之址設嘉
    義縣民雄鄉○○街一之二號之美麗徠化粧品美容工業股份有
    限公司購買原料並委由代工製造、填裝、包裝，將含有經公
    告屬於醫療藥品之「Benz ophenone-3 」、「Octocrylence
    」及「Octyl methoxycinnamate」等成分之化粧品「健康活
    力亮白防曬隔離霜SPF30 PA ++ 」，交由盈聚公司販售予不
    特定人。嗣於九十五年二月十日經臺中市政府衛生局在臺中
    市○區○○路四四五號之佳儷香水化粧品百貨內抽驗上揭產
    品，並扣得上開化粧品一瓶後，經送行政院衛生署藥物食品
    檢驗局檢出含「Benzophenone -3 3.8%」、「Octocrylence
    2.0%」及「Octyl methoxycinnamate 8.0% 」等成分，係屬
    含藥化粧品，復移請臺北縣政府衛生局訪查，始查悉上情。
二、案經臺北縣政府移送臺灣板橋地方法院檢察署檢察官偵查起
    訴。
    理  由
一、本院於準備程序進行中，被告兼盈聚公司代表人乙○○、被
    告兼藍天公司代表人甲○○就被訴事實為有罪之陳述，經告
    知被告等簡式審判程序之旨，並聽取公訴人及被告等之意見
    後，裁定進行簡式審判程序。
二、前揭事實，業據被告兼盈聚公司代表人乙○○、被告兼藍天
    公司代表人甲○○在本院審理時坦承不諱，並經證人即美麗
    徠公司負責人黃主恩、承辦人黃惠琳在偵查中證述屬實。此
    外，復有臺中市政府衛生局九十五年二月十日藥物化粧品檢
    查現場紀錄表、美麗徠化粧品美容工業股份有限公司出貨單
　　、委託代製合約書、嘉義縣衛生局九十五年七月二十日嘉衛
    藥食字第０九五００一四五六七號函、行政院衛生署藥物食
    品檢驗局九十五年三月二十三日藥檢壹字第０九五０００三
    ０一四號函暨檢送之檢體報告書、化粧品含有醫療或毒劇藥
    品基準等件各一份附卷可稽。是堪認被告兼盈聚公司代表人
    乙○○、被告兼藍天公司代表人甲○○前開自白與事實相符
    。本件事證明確，被告等前開犯行均洵堪認定，應予依法論
    科。
三、又被告行為後，刑法及其施行法業於九十五年七月一日修正
    施行，關於新舊法律變更之比較適用，原則上應就罪刑有關
    之共犯、未遂犯、想像競合犯、牽連犯、連續犯、結合犯，
    以及累犯加重、自首減輕暨其他法定加減原因（如身分加減
    ）與加減例等一切情形，綜其全部罪刑之結果而為比較（最
    高法院九十五年第八次刑事庭會議決議參照）。經查：(一)關
    於刑法第二十八條共同正犯之規定，修正後刑法第二十八條
    關於成立共同正犯之標準，將原來共同正犯之共同「實施」
    犯罪，改為共同「實行」犯罪，剔除完全未參與犯罪相關行
    為之「實行」的「陰謀共同正犯」及「預備共同正犯」，修
    正後之共同正犯之可罰性要件之範圍業已限縮，乃屬行為可
    罰性要件之變更，自應比較新舊法，本件被告葉匡進、呂坤
    勇所為依修正前或修正後之規定核均符合刑法二十八條共同
    正犯修正前後之規定，其重輕並無任何不同，是上開舊法之
    規定，並未有利於被告。(二)關於法定罰金刑之最低額部分，
    修正後刑法第三十三條第五款規定：「罰金：新臺幣一千元
    以上，以百元計算之。」，而修正前刑法第三十三條第五款
    規定：「罰金：一元（銀元）以上。」，依被告行為時之罰
    金罰鍰提高標準條例第一條之規定，依法律應處罰金、罰鍰
    者，就其原定數額提高二倍至十倍。但法律已依一定比率規
    定罰金或罰鍰之數額或倍數者，依其規定。然依行政院會銜
    司法院於七十二年七月二十七日發布，同年八月一日施行，
    有關刑法定有罰金各條，提高為十倍，再者銀元與新臺幣之
    比率為一比三（現行法規所定貨幣單位折算新臺幣條例第二
    條）計算，即新臺幣三十元，顯然低於新法之規定而有利於
    被告。(三)被告乙○○、甲○○經本院判處罰金刑，依法應諭
    知易服勞役之折算標準，惟依修正前刑法第四十二條第二項
    前段規定：「易服勞役以一元（銀元）以上三元以下折算一
    日。但勞役期限不得逾六個月。」，又依修正前罰金罰鍰提
    高標準條例第二條之規定（已於九十五年七月一日修正生效
    刪除），就其原定數額提高為一百倍折算一日，則被告依修
    正前刑法之易服勞役折算標準，應以銀元一百元（即新臺幣
    三百元）以上三百元（即新臺幣九百元）以下折算一日；但
    修正後刑法第四十二條第三項前段規定：「易服勞役以新臺
    幣一千元、二千元或三千元折算一日。但勞役期限不得逾一
    年。」，比較修正前後之易服勞役折算標準，於折算後之勞
    役期限未逾六個月時，以修正後之規定，較有利於被告等。
    (四)茲經整體比較，本件被告乙○○、甲○○之行為依修正前
    或修正後刑法第二十八條之規定，均構成共同正犯。再修正
    後刑法關於罰金刑之最低數額部分，固提高為新臺幣一千元
    ，形式上較不利於被告，惟本件被告乙○○、甲○○應科罰
    金之數額顯逾新臺幣一千元，則上開罰金刑最低數額之提高
    ，尚與被告二人應科罰金之刑度不生影響，又罰金易服勞役
    之期限，攸關人身自由受拘束期間之久暫，對於被告二人權
    益影響甚鉅，修正後刑法關於罰金易服勞役之折算標準，已
    由修正前最高之新臺幣九百元折算一日，放寬為以新臺幣一
    千元、二千元或三千元折算一日，且依本案情形，被告二人
    應科罰金之數額經折算後，其勞役期限亦不逾六月，應以對
    被告乙○○、甲○○影響較重大之易服勞役之折算標準，而
    決定應適用較有利於被告等之修正後刑法第四十二條第三項
    之規定，一體適用修正後之刑法。
四、查被告乙○○、甲○○分別係被告盈聚公司、藍天公司之負
    責人，被告盈聚公司、藍天公司所為之前揭違法製造行為，
　　實係被告乙○○、甲○○所為，故被告乙○○、甲○○為此
　  違法製造之行為人，核渠二人所為，均係違反化粧品衛生管
    理條例第十六條第一項規定，應依同條例第二十七條第一項
    之規定論處；而被告盈聚公司、藍天公司為法人，其有違反
    化粧品衛生管理條例第十六條第一項規定之情事，依同條例
    第二十七條第三項規定，應對其處以同條例第二十七條第一
    項之罰金刑。又被告乙○○、甲○○就上開犯行，有犯意聯
    絡及行為分擔，均為共同正犯。爰審酌被告乙○○、甲○○
    不思向中央衛生主管機關申請查驗核准，即貿然製造前揭產
　　品，有礙含藥化粧品之有效行政管理，而可能危及消費者之
　  身體健康，其所為自應受有相當程度之刑事非難，被告盈聚
    公司、藍天公司亦須受有相當程度之罰金處罰；另斟酌渠等
    犯罪之動機、目的、手段犯罪後之態度等一切情狀，分別量
    處如主文所示之刑，並就被告乙○○、甲○○部分分別諭知
    易服勞役之折算標準。又本件被告等之犯罪時間係在九十六
    年四月二十四日以前，合於中華民國九十六年罪犯減刑條例
    第二條第一項第三款之規定，且非同條例第三條所定不得減
    刑之罪，是併依上開減刑條例規定予以減刑。
五、另同條例第二十七條第一項後段雖規定「其妨害衛生之物品
    沒收銷燬之」，且化粧品衛生管理條例施行細則第二十四條
    規定：「有左列各款情形之一者，為本條例第二十七條第一
    項及第二十八條所稱妨害衛生之物品：一、未經核准或備查
    而擅自輸入或製造者。二、來源不明者。三、使用醫療或毒
    劇藥品超出本條例第二十條所定之基準，而未達治療疾病最
    低有效量者。四、其他經中央衛生主管機關認定有妨害衛生
    之物品。」，但該條款所應沒收銷燬之物，既未規定「不問
    屬於犯人與否」之要件，則所應沒收銷燬者，仍以被告所有
    之物為限。本案扣案之含藥化粧品「健康活力亮白防曬隔離
    霜SPF30 PA ++ 」」一瓶，係臺中市政府衛生局至其轄區內
    買回抽驗，已非屬被告所有之物，自毋庸於此為沒收銷燬之
    諭知，附此敘明。
據上論斷，應依刑事訴訟法第二百七十三條之一第一項、第二百
九十九條第一項前段，化粧品衛生管理條例第十六條第一項、第
二十七條第一項、第三項，刑法第十一條前段、第二條第一項但
書、第二十八條、第四十二條第三項，中華民國九十六年罪犯減
刑條例第二條第一項第三款、第七條，判決如主文。
本案經檢察官張瑞娟到庭執行職務。
中　　華　　民　　國　　96　　年　　10　　月　　29　　日
                  刑事第八庭  法　官  王士珮
以上正本證明與原本無異
如不服本判決應於送達後10日內向本院提出上訴狀。
                              書記官　程欣怡
中　　華　　民　　國　　96　　年　　10　　月　　30　　日
附錄本案論罪科刑法條全文：
化粧品衛生管理條例第二十七條
違反第七條第一項、第八條第一項、第十一條、第十五條第一項
、第十六條第一項、第十七條第一項、第十八條第一項、或第二
十三條第一項禁止規定之一者，處一年以下有期徒刑、拘役或科
或併科新台幣十五萬元以下罰金；其妨害衛生之物品沒收銷燬之
。
違反第二十三條第一項禁止規定情節重大或再次違反者，並得由
各該主管機關撤銷其有關營業或設廠之許可證照。
法人或非法人之工廠有第一項情事者，除處罰其行為人外，並對
該法人或工廠之負責人處以該項之罰金。
化粧品衛生管理條例第十六條第一項：
製造化粧品含有醫療或毒劇藥品者，應提出載有原料名稱、成分
、色素名稱及製造要旨之申請書，連同標籤、仿單、樣品、包裝
、容器及化驗報告書，並繳納證書費、查驗費，申請中央衛生主
管機關查驗；經核准發給許可證後，始得製造。
